最高法院刑事判決　　　　　　　一○○年度台上字第二九五號
上　訴　人　林榮賢
上列上訴人因違反懲治走私條例案件，不服台灣高等法院中華民
國九十九年十一月二十三日第二審更審判決（九十九年度上更(一)
字第二六五號，起訴案號：台灣基隆地方法院檢察署九十七年度
偵字第三四九六、三五一二、四三○六號），提起上訴，本院判
決如下：
    主  文
上訴駁回。
    理  由
按刑事訴訟法第三百七十七條規定：上訴於第三審法院，非以判
決違背法令為理由不得為之；是提起第三審上訴，應以原判決違
背法令為理由，係屬法定要件；如果上訴理由書狀並未依據卷內
訴訟資料具體指摘原判決不適用何種法則或如何適用不當，或所
指摘原判決違法情事顯與法律規定得為第三審上訴理由之違法情
形不相適合時，均應認其上訴為違背法律上之程式，予以駁回。
本件原判決撤銷第一審關於諭知上訴人林榮賢被訴走私部分無罪
之判決，改判論處上訴人共同犯走私罪刑（處有期徒刑五月）。
上訴人之上訴意旨略稱：（一）合春一六八號漁船（下稱系爭漁
船）直驅浙江省某港口停泊，其事實本即為作業海域因海象不佳
，故往較近之陸地即浙江省方向移動避風，於法並無不合。（二
）簡體字紙箱之部分，依同案被告黃登雄、郭朝漿、蕭有亮、林
正義（均已判決有罪確定）之證述，實為向回收車所購得，及於
海上向他作業船隻購得。海巡署於漁船出港時僅係抽驗，並非詳
為檢視，其報告所述系爭漁船出港時無簡體字紙箱，僅代表其抽
驗時並無發現，非謂當時確無攜帶簡體字紙箱出港。原判決逕認
以該簡體字紙箱所裝漁獲均為自大陸走私入境，顯有違經驗法則
。（三）系爭漁船該次作業捕獲者確實多為扁魚、肉魚、青蘭魚
等，其餘所捕獲少量之魚種，因數量不足裝箱而作為船上食用，
如有剩餘再由船員帶回自用，亦在情理之中。是以該次出航作業
所帶回之魚種單純，係因漁季與營利上之考量導致，原判決未為
審酌，逕認凡出海捕魚最後帶回之漁獲應為當季該海域所得捕獲
之所有魚種，顯有違經驗法則。（四）依海巡署民國九十七年四
月二日系爭漁船出港前所照之照片，與九十七年四月二十一日回
港之照片相較，漁船上之漁具確係經常使用，又漁獲如果是用買
的，於四月三日買完後即可直接返航，且應該會買高級魚種。原
判決認定並非自行捕獲，有違經驗法則與論理法則。（五）原判
決另認系爭漁船於九十七年四月二十一日進港漁獲價格約為新台
幣（下同）二百六十八萬八千一百十八元，應無依據。原審未就
公訴人所提出之漁獲價格是否為市價予以調查，當然違背法令。
（六）若謂黃登雄無甘冒血本無歸並遭判刑之風險自行走私，而
推論其走私行為係上訴人所指揮，則上訴人亦無費二十日，僅賺
區區七萬元之微薄利潤，而甘冒此等風險之可能。原判決論斷上
訴人有罪之理由與事實並不相容，其論證違背法令。（七）依司
法院釋字第六八○號解釋意旨，顯示懲治走私條例第二條第一項
之規定因違背授權明確性及刑罰明確性原則而牴觸憲法等語。
惟查：採證認事，係事實審法院之職權，其對證據證明力所為之
判斷，如未違背經驗法則與論理法則，復已敘述其憑以判斷之心
證理由，即不能任意指為違法。原判決依憑調查證據之結果並綜
合卷內證據資料，認定上訴人有其事實欄所載之走私犯行，已於
理由內詳敘其調查證據之結果及取捨證據認定之理由。並就上訴
人否認犯罪，辯稱：系爭漁船之漁獲均是自己捕抓，並非是向大
陸人民購買，且如要向大陸地區漁民購買亦應購買高級漁獲，怎
會購買便宜之青蘭魚，且上訴人只是船東，並未出海亦無參與云
云，為卸責之詞；共同被告（即黃登雄、郭朝漿、林正義、蕭有
亮）對被查獲印有大陸簡體字紙箱，先供稱是從回收車買或是在
海上買的，嗣又供謂紙箱包裝自南方澳購買，先後陳述不一；黃
登雄於第一審另供稱：九十七年四月三日因海象不好而前往大陸
地區浙江省避風，該漁獲係自行捕獲云云，均與事實不符，而不
足採信，分別詳予指駁。從形式上觀察，原判決並無足生影響判
決結果之違背法令情形。所為論斷，亦無違背證據法則。上訴意
旨(一)至(四)、(六)，係就原判決已說明理由而詳予指駁之事項，再為
單純事實上之爭執，並就原審採證認事職權之適法行使，徒憑己
見，漫事指摘，俱非上訴第三審之合法理由。又刑事訴訟法第三
百七十九條第十款所謂依法應於審判期日調查之證據，係指與待
證事實有重要關係，在客觀上顯有調查必要性之證據而言，故其
範圍並非漫無限制，必其證據與判斷待證事實之有無，具有關連
性，得據以推翻原判決所確認之事實，而為不同之認定，始足當
之，若僅係枝節性問題，自欠缺調查之必要性。原判決依憑行政
院農業委員會漁業署九十七年九月二日漁北一字第○九七一二五
一五八六號函，認定系爭漁獲之總價約為二百六十八萬八千一百
十八元，並以黃登雄陳稱：該批漁獲送到基隆魚市去賣，賣了六
十萬元左右，詳細數目忘了云云，顯難採信，於理由欄詳為說明
；經核並無不合。且系爭漁獲總價縱確只有六十萬元，亦不影響
於上訴人應成立本件之走私罪責。又上訴人及其辯護人於原審審
判期日經審判長詢以：尚有何證據請求調查？均答稱：「沒有」
（原審卷第九十一頁）。從而原審未就系爭漁獲之價格再為無益
之調查，亦不能指為違法。上訴意旨(五)執此指摘，自非合法之第
三審上訴理由。又司法院釋字第六八○號解釋：「懲治走私條例
第二條第一項規定：『私運管制物品進口、出口逾公告數額者，
處七年以下有期徒刑，得併科新台幣三百萬元以下罰金。』第三
項規定：『第一項所稱管制物品及其數額，由行政院公告之。』
其所為授權之目的、內容及範圍尚欠明確，有違授權明確性及刑
罰明確性原則，應自本解釋公布之日起，至遲於屆滿二年時，失
其效力。」該解釋係於九十九年七月三十日公布，迄今未滿二年
，尚不影響於本件判決之結果。上訴意旨(七)執此指摘，亦非上訴
第三審之適法理由。綜上所論，應認本件上訴人之上訴違背法律
上之程式，予以駁回。
據上論結，應依刑事訴訟法第三百九十五條前段，判決如主文。
中    華    民    國  一○○  年    一    月   十三   日
                      最高法院刑事第五庭
                          審判長法官  林  永  茂  
                                法官  蘇  振  堂  
                                法官  林  立  華  
                                法官  蔡  國  在  
                                法官  陳  春  秋  
本件正本證明與原本無異
                                      書  記  官  
中    華    民    國  一○○  年    一    月   十八   日
                                                      v